臺灣高等法院高雄分院刑事裁定
111年度毒抗字第380號
抗  告  人  
即  被  告  李筱蘭


上列抗告人因聲請觀察勒戒案件，不服臺灣橋頭地方法院中華民
國111年11月23日裁定(111年度毒聲字第575號)，提起抗告，本
院裁定如下：
    主  文
抗告駁回。
    理  由
一、原裁定意旨略以：抗告人即被告李筱蘭（下稱被告）基於施
    用第二級毒品之犯意，於民國111年9月1日10時許，在位於
    高雄市○○區○○街00巷00號之鐵皮屋（鐵皮倉庫），施用第二
    級毒品甲基安非他命1次，嗣為警查獲，檢察官聲請裁定將
    被告送勒戒處所觀察、勒戒，原審因認檢察官聲請與卷內事
    證及毒品危害防制條例第20條第1項規定相符，故予裁定被
    告「令入勒戒處所觀察、勒戒，其期間不得逾2月」。
二、抗告意旨略以：領有身心障礙手冊之被告有正當工作已近20
    年，向為家中經濟支柱，且本想利用年關將近、業績較好之
    期間，增加收入以妥善照顧家中老小，詎檢察官竟未給予被
    告陳述意見之機會，忽視被告有能力自費接受戒癮治療且有
    藉此徹底戒除毒品之決心，即斷然為觀察勒戒之聲請，則被
    告家中生計勢將陷入危機，而身患重病並同領有身心障礙之
    被告母親，因此即無人照看，為此請予撤銷原裁定，改予戒
    癮治療。
三、犯毒品危害防制條例第10條之罪者，檢察官應聲請法院裁定
    ，令被告入勒戒處所觀察、勒戒，其期間不得逾2月；依前
    項規定為觀察、勒戒或強制戒治執行完畢釋放後，3年後再
    犯第10條之罪者，適用本條前2項之規定，毒品危害防制條
    例第20條第1項、第3項分別定有明文。而前述之觀察、勒戒
    程序，係針對受處分人所為保安處分，目的在戒除行為人施
    用毒品身癮及心癮，以達教化與治療之目的，即在性質上為
    一療程，而非懲罰，並屬強制規定，自無僅因行為人之個人
    或家庭因素而免予執行之理。除檢察官審酌個案情形，依同
    條例第24條第1項為附命完成戒癮治療之緩起訴處分外，凡
    經檢察官聲請法院裁定將被告送勒戒處所觀察、勒戒者，法
    院僅得就其聲請審查被告是否有施用毒品之行為，以及被告
    是否為「初犯」或為觀察、勒戒、強制戒治執行完畢後「3
    年後再犯」，而為准駁之裁定，並無自由斟酌以其他方式替
    代或得以其他原因免予執行之權；至是否給予被告為附命完
    成戒癮治療之緩起訴處分，屬刑事訴訟法第253條之1第1項
    及第253條之2第1項第6款特別賦予檢察官之職權裁量，法院
    原則上應尊重檢察官職權之行使，僅對其裁量為有限之低密
    度審查。經查：
　㈠被告於前述時、地施用第二級毒品甲基安非他命1次，業據被
    告於111年9月2日檢察官偵訊中坦承不諱，且其於同年9月1
    日17時30分許為警依法採集之尿液送驗結果，確呈甲基安非
    他命代謝物之安非他命及甲基安非他命陽性反應一節，有高
    雄市政府警察局鳳山分局毒品案件尿液採證代碼對照表（代
    號：FS1491號）及正修科技大學超微量研究科技中心111年9
    月28日尿液檢驗報告在卷可稽（警卷第51頁，毒偵卷第37頁
    ），是被告確有前述施用第二級毒品甲基安非他命之犯行。
　㈡被告前於91年間，因施用毒品案件，經送觀察、勒戒及強制
    戒治後，於92年3月4日停止執行釋放付保護管束，於92年5
    月21日保護管束期滿、停止執行之處分未經撤銷視為執行完
    畢，迄今並無再為觀察、勒戒或強制戒治之紀錄，有臺灣高
    等法院被告前案紀錄表在卷（本院卷第17至22頁）。揆諸前
    述說明，被告於該次強制戒治釋放執行完畢後，3年「後」
    再犯本案毒品危害防制條例第10條第2項之施用第二級毒品
    罪，檢察官聲請裁定將被告送勒戒處所觀察、勒戒，而原審
    予以裁定准許，即屬有據。
四、被告雖以前述事由提起抗告。惟查：
　㈠檢察官本已敘明係斟酌被告另涉販賣毒品案件經偵查中，認
    不宜為其他毒品減害處遇，方就本案提出觀察、勒戒之聲請
    ，而檢察官此部分所述，既有臺灣高等法院前案紀錄表及通
    訊監察譯文表等存卷足憑，則檢察官裁量經核並無違法、認
    定事實錯誤或裁量明顯濫用之情事，法院自應予以尊重；原
    審因而准予檢察官所為聲請，同無不合。又被告另涉販毒之
    事證，乃於檢察官因本案而於111年9月2日訊問被告之同時
    ，即經檢察官所掌握，從而檢察官對被告為本案訊問之過程
    中，因已認被告以執行觀察、勒戒為宜，致不贅向被告探詢
    有無自費接受戒癮治療之能力、意願，應尚無剝奪被告意見
    陳述機會之可言。
　㈡況依前述前案紀錄表尚可知，被告復涉賭博案經檢察官聲請
    逕以簡易判決處刑後，業經臺灣臺南地方法院以111年簡字
    第3044號判處有期徒刑2月，是被告確具「毒品戒癮治療實
    施辦法及完成治療認定標準」第2條第2項所定不適合為附命
    完成戒癮治療之緩起訴處分之情形。
　㈢本案檢察官既評估被告在外難以完成戒癮治療程序，自然僅
    能運用強制力更強之機構內處遇模式，以助被告戒絕毒癮惡
    習，縱此過程對其家庭、個人生活有所影響，然此乃為求能
    達到去除再次施用毒品之危險性，被告自己所必須承受之代
    價，自無從因其個人或家庭因素，就可免予為相關處分。準
    此，抗告意旨另所稱被告家中生計勢將陷入危機，而身患重
    病並同領有身心障礙之被告母親，因此即無人照看等部分，
    無從據為原裁定不當之認定。
五、綜上，原審依檢察官適法裁量而為之聲請，裁定令被告入勒
    戒處所觀察、勒戒，其期間不得逾2月，經核其認事用法均
    無不合。抗告意旨執前詞提起抗告，為無理由，應予駁回。
據上論斷，應依刑事訴訟法第412條，裁定如主文。
中　　華　　民　　國　　111 　年　　12　　月　　14　　日
                  刑事第二庭    審判長法  官  孫啓強
                                      法  官  鄭詠仁
                                      法  官  莊珮吟 
以上正本證明與原本無異。
不得再抗告。
中　　華　　民　　國　　111 　年　　12　　月　　14　　日
                                      書記官  王居珉